臺灣高雄地方法院民事判決　九十二年度訴字第六０八號
　　原　　　告　丙○○
　　訴訟代理人　吳永茂律師
　　被　　　告　甲○○
　　訴訟代理人　薛西全律師
當事人間請求清償借款事件，本院於民國九十二年十二月三十一日言詞辯論終結，判
決如下：
    主　    文
被告應給付原告新台幣壹佰參拾玖萬元及自民國九十二年三月十一日起至清償日止，
按年息百分之五計算之利息。
原告其餘之訴駁回。
訴訟費用由被告負擔三分之二，餘由原告負擔。
本判決第一項於原告以新台幣參拾萬元供擔保後，得假執行；但被告得以新台幣壹佰
參拾玖萬元為原告供擔保後，免為假執行。
原告其餘假執行之聲請駁回。
    事實及理由
一、原告主張：伊與被告原即有金錢借貸往來關係，嗣被告於民國九十年六月十九日
    起，即分別持訴外人吳錫昭等人所簽發如附表所示之支票（下稱系爭支票），陸
    續向伊調借得新台幣（下同）二百八十四萬元，惟系爭支票屆期經提示結果均未
    獲兌現，而被告除交付現款五萬元及訴外人劉仁義所簽發面額一百四十萬元之支
    票外，餘均置之不理，且劉仁義簽發之支票經伊請求後，劉仁義僅願支付七十萬
    元，則伊僅受償七十五萬元，尚有二百零九萬元未受清償。爰本於金錢借貸之法
    律關，而聲明求為命被告給付二百零九萬元及自起訴狀繕本送達翌日起加計法定
    遲延利息之判決。
二、被告則以：系爭支票係由訴外人丁○○直接向被告借款所交付，伊並未向原告借
    得上開款項；又伊僅向被告借款一百五十萬元，現正另案訴訟中，且伊向被告借
    款係簽發本人之支票交付，從未交付客票，況伊亦未在系爭支票上背書，原告請
    求自無所據等語為抗辯，並聲明：請求駁回原告之訴，及如受不利判決願借擔保
    免為假執行。
三、本件原告係本於金錢借貸之法律關係為請求，而被告則抗辯兩造間並無借貸關係
    存在，則依民事訟法第二百七十七條前段規定，自應由原告先就金錢借貸關係存
    在之事實負舉證責任，再審酌被告應清償之數額為若干。經查：
  (一)原告主張被告持系爭支票向其借款一節，業經提出系爭支票及退票理由單為證，
    而證人丁○○於原告自訴被告詐欺之刑事案件中曾到庭證稱：「我與被告於八十
    九年間就認識，因我所經營之瑞景牙科器材有限公司（下稱瑞景公司）缺錢，就
    向被告借貸，每筆借貸兌現後，再繼續借款，如附表所示編號一至七號之支票（
    即系爭支票）都是我交給被告的」等語明確（見一審卷第七十七至七十八頁），
    且經本院依職權調取本院九十一年度自字第二四０號刑事全卷查明屬實，復有該
    刑事案件之一、二審判決在卷可稽。又系爭支票中除附表編號三號（面額五十萬
    元）、五號（面額三十三萬元）二紙，係由丁○○之配偶吳錫昭及吳錫昭為負責
    人之瑞景公司所簽發，而無丁○○之背書外，其餘五紙支票均有丁○○之背書，
    可見丁○○前開證言並非憑空杜撰，再參以證人乙○○於本院證稱曾借款與被告
    ，而為被告所不爭執（見九十二年七月二十四日筆錄），及被告自陳曾借款與丁
    ○○及向原告借過款項（見被告九十二年四月一日答辯狀），亦可見被告確有向
    人借款及借款與他人之情事。再者，若丁○○係如被告所辯僅係經由被告之引介
　　而向原告借款，則其對被告應存有感激之情，就一般常情而言，當於原告自訴被
　　告詐欺之刑事案件中，明確陳述此一有利於被告之事實，以免被告受有詐欺罪責
　　之危險，且若係丁○○持系爭支票向原告借款，原告亦不致堅稱係被告借款並自
　　訴詐欺，而不追訴丁○○刑責之理，則就丁○○、乙○○之證言及被告自陳之內
　　容相互對照並為斟酌，丁○○所為系爭支票係其向被告借款所交付等情，應堪採
　　信，被告辯稱係丁○○直接向原告借款所交付等語，即不足採。
  (二)至原告就款項交付之事實，雖僅提出系爭支票及載有借款明細之數紙字條為證，
    然系爭支票係丁○○向被告借款時所交付，而被告亦不否認與丁○○間有金錢借
    貸往來，業如前述，再參以被告亦自陳與原告有金錢借貸往來，則就一般經驗法
    則而言，被告收受丁○○系爭支票後，再將之轉交付與原告，如非用以清償其積
    欠原告之款項，即應係用以借貸款項，而被告既一再表示並非清償（否認有本件
    借款並不足採，已如前述），本院刑事庭就系爭支票交付之原因經調查結果，亦
    認定係被告借款與丁○○後再向原告借款而交付，以藉以賺取其間之差額利息，
    有上述刑事判決在卷可稽，本院基於上開情狀，經斟酌全辯論意旨及調查證據之
    結果為研判，認原告應已交付款項後始取得系爭支票，始符真實。
  (三)至被告雖抗辯其並未在系爭支票上背書，與一般常情及其另向原告借款一百五十
    萬元時係簽發本人支票之情形不同等語，然兩造間有金錢交易往來，既屬實情，
    且被告依其所辯尚介紹丁○○向原告借款，顯見兩造間原先之情誼，與一般泛泛
    之交之借款者不同，則縱被告未在系爭支票上為背書，亦僅屬原告不得本於票據
    關係向被告為請求而已，尚難認兩造間即無金錢借貸關係存在，被告此部分抗辯
    ，自難為其有利之認定。
  (四)至原告主張其僅受償七十五萬元部分，經查，原告自陳其自被告處取得現款五萬
    元及劉仁義簽發一百四十萬元之支票，而向劉仁義求償時與其協議取得七十萬元
    ，然原告係因與劉仁義協議而同意取得七十萬元後放棄其餘七十萬元之請求權，
    而此係原告在行使追償權之過程中所自行放棄之權利，其原先自被告處所取得者
　　為一百四十萬元之支票，自不得因其與劉仁義協議時自行放棄其中部分權利，而
　　將該部分損失再回歸由被告承擔，此與劉仁義不清償票款或原告取得一百四十萬
　　元之執行名義執行無效果，得適用民法第三百二十條規定視為舊債務（即本件借
　　款債務）不消滅之情形不同，則原告之受償數額應為一百四十五萬元，原告認僅
　　受償七十五萬元，自不足採。
四、綜上所述，原告就其與被告間有二百八十四萬元之金錢消費借貸關係存在之事實
    ，已盡其舉證之責，而就其債權已受償部分，應為一百四十五萬元，而非僅七十
    五萬元，則其得請求之數額應為一百三十九萬元。從而，原告本於消費借貸之法
    律關係，請求被告給付之金額在一百三十九萬元及自起訴狀繕本送達翌日即九十
    二年三月十一日起，至清償日止，按年息百分之五計算利息之範圍內，為有理由
    ，應予准許；至其餘超過部分，即無所據，應予駁回。
五、兩造陳明願供擔保為假執行及為假執行，就原告勝訴部分核與法律規定相符，爰
    分別酌定相當之擔保金額准許之；至原告敗訴部分，其假執行之聲請即失其依據
    ，應予駁回。
六、據上論結：本件原告之訴為一部有理由、一部無理由，依民事訴訟法第七十九條
    、第三百九十條第二項、第三百九十二條第二項，判決如主文。
中　　　華　　　民　　　國　　九十三　　年　　　一　　　月　　 十四　　 日
                              臺灣高雄地方法院民事第一庭
~B審判長法　　　官  林紀元
~B      法　　　官  唐照明
~B      法　　　官  盧怡秀
右為正本係照原本作成。
如不服本判決，應於送達後廿日內，向本院提出上訴狀並表明上訴理由，如於本
判決宣示後送達前提起上訴者，應於判決送達後十日內補提上訴理由書（須附繕本）。
中　　　華　　　民　　　國　　九十三　　年　　　一　　　月　　 十四　　 日
~B　　　法院書記官　王敏東
